ACORDAO-COMPLETO-2536516

ACÓRDÃO 3030/2022 ATA 17/2022 - PRIMEIRA CÂMARA

VISTOS, relatados e discutidos estes autos de embargos de declaração opostos pelo sr. Vilson Rogério Goinski ao Acórdão 1932/2022-TCU-Primeira Câmara,
ACORDAM os Ministros do Tribunal de Contas da União, reunidos em sessão da Primeira Câmara, ante as razões expostas pelo Relator, em:
9.1. conhecer dos embargos de declaração opostos pelo sr. Vilson Rogério Goinski para, no mérito, rejeitá-los;
9.2. dar ciência desta deliberação ao recorrente, à Secretaria Nacional de Segurança Pública e à Procuradoria da República no Estado do Paraná.

Embargos de declaração opostos por Vilson Rogério Goinski contra decisão que julgou suas contas irregulares, condenou-o em débito e aplicou-lhe multa.

Primeira Câmara

Secretaria Nacional de Segurança Pública.

3. Responsáveis/Recorrentes:
3.1. Responsáveis: Cedeps - Assessoria e Consultoria em Políticas Públicas - Eireli (09.015.382/0001- 00); Vilson Rogério Goinski (XXX.586.009-XX).
3.2. Recorrente: Vilson Rogério Goinski (XXX.586.009-XX).

13.1. Ministros presentes: Walton Alencar Rodrigues (Presidente), Benjamin Zymler (Relator), Vital do Rêgo e Jorge Oliveira.

ACORDAO-COMPLETO-2540960

Acórdão 4154/2022 - Primeira Câmara

BENJAMIN ZYMLER

Ministro Benjamin Zymler.

Adoto como relatório a essência dos embargos de declaração manejados pelo Sr. Vilson Rogério Goinski em desfavor do Acórdão 1932/2022-TCU-Primeira Câmara:
"Sabendo-se de antemão que os embargos de declaração têm por finalidade e definição legal o aperfeiçoamento do julgado, sanando eventual omissão, erro material, contradição ou obscuridade nele existentes, não se prestando necessariamente a atacar os termos da decisão, alguns pontos do v. e bem dissertado Acórdão merecem a breve oposição. 
2.- OPOSIÇÕES 
Ponto 1 - Da omissão a ser esclarecida no julgado acerca dos documentos juntados no processo. 
São cabíveis os embargos de declaração, com e feito suspensivo, quando a decisão contiver obscuridade, dúvida ou contradição, ou, ainda, quando omitir ponto sobre o qual o e. Ministro Relator deveria pronunciar-se.
No caso em tela, verifica-se o cabimento do presente embargos de declaração diante da omissão a ser esclarecida, relativamente no que toca a ausência de análise dos documentos juntados no processo.
O Acórdão objurgado limita o argumento de decisão ao relatório de fiscalização da vistoria in loco, que atesta a impossibilidade de aferição do cumprimento do objeto em virtude da falta de informações. Não há o confronto com as demais provas presentes nos autos.
Na oportunidade de defesa (peça nº 91 e seguintes) , o Embargante juntou toda a documentação que teve acesso, demonstrando cabalmente que houve a efetiva e satisfatória prestação dos serviços e emprego dos recursos federais. Além disso, esclareceu-se que a efetiva prestação do serviço foi objeto de fiscalização pela Superintendência de Planejamento e Gestão, que atestou a correta execução dos serviços contratados , conforme as cópias dos processos administrativos juntados na sequência de peças indicadas (peças n . 108 a 119) .
E mais: o Embargante trouxe aos autos cópia de matérias jornalísticas que comprovam que os projetos objetos dos referidos Convênios foram noticiados à comunidade local (peça n. 120) .
O v. acórdão assim afirma: "12 . O recorrente não trouxe aos autos as decisões proferidas nas ações de improbidade, nem forneceu dados suficientes para que pudesse realizar a pesquisa. Desse modo, não consigo sequer identificar o fundamento utilizado para a suposta improcedência dos pedidos".
Contudo, a cópia da decisão - com a indicação numérica do processo - foi juntada aos autos, nas peças 129, 130 e 131 destes autos.
Sabe-se que as decisões de improcedência não vinculam essa Corte de Contas. No entanto, o objetivo é apresentar provas de regularidade da execução do objeto, uma vez que o processo judicial é robusto e possui uma fase instrutória bastante rica, eis que serve à formação do convencimento do Magistrado. Ve ja-se, por exemplo, trecho aproveitável: (transcrição de trecho da decisão proferida no Processo: 0000855-61.2015.8.16.0024) 
A despeito de tais diligências, o respeitável Acórdão ora combatido silencia a respeito de todos esses documentos. Embora se remeta às razões expostas pela Secretaria de Recursos (peça nº 211) , o parecer limitou-se a indicar as notas fiscais apresentadas, entendendo que não tinha sido possível encontrar nos autos a comprovação da execução física dos recursos.
Em continuidade, volta a considerar o relatório da vistoria, enfatizando a suposta ausência de documentos que poderiam conduzir à conclusão diversa. Além disso, os únicos documentos examinados foram as fichas de inscrição (peças n. 188-191) , e, ainda assim, não consideradas pela ausência de assinaturas. É salutar esclarecer que tais fichas devem ser combinadas com os demais documentos apresentados, como as declarações fornecidas (peças nº 93 a 97) . Em outras palavras: a carência de documentação de um fato ocorrido há muitos anos impõe uma análise contextualizada. O conjunto probatório revela fragilidades documentais, mas atesta a execução do serviço.
Dessa forma, tal como se faz na análise da execução financeira - examinando no ta a nota -, é preciso fazer na análise da execução material, isto é, observar todas as provas juntadas. Nesse ponto reside a obscuridade do decisum.
Ponto 2 - Da contradição a ser esclarecida acerca da responsabilidade pela destinação dos recursos públicos: do real objeto da Tomada de Contas. 
O r. Acórdão a firma que o argumento de que existe área da prefeitura responsável pela fiscalização e obrigação de prestar contas não desobriga o Embargante da responsabilidade de apresentar os documentos necessários à comprovação da utilização dos recursos (item 14 .2, 14.3 e 14 .4) .
Não obstante, a mesma decisão desconsidera que tal medida foi tomada. Nessa toada, confunde-se a regularidade da aplicação dos recursos com a obrigação de entrega da documentação, o que ora se discute.
Toda a documentação que estava no seu alcance foi entregue pelo Embargante, inclusive a realização da prestação de contas do convênio no sistema SICONV pela equipe de Gestão do Embargante, o que aparentemente foi desconsiderado na decisão do TCU. 
Ponto 3 - Da omissão sobre as formas de comprovação da execução material do objeto do convênio.
Restou consignado no r. Acórdão que não ficou caracterizada a boa e regular aplicação dos recursos repassados, tendo em vista a falta de comprovação da execução física e do nexo de causalidade entre aqueles recursos financeiros comprovados e os serviços entregues à sociedade.
Contudo, há omissão acerca do que seria considerado suficiente em relação àquilo que foi apresentado. A final, juntaram-se declarações dos próprios funcionários da Prefeitura atestando a execução dos serviços.
Cumpre adicionar a isso, para fins de contribuição com o esclarecimento dos fatos apurados , que a Controladoria Geral do Município, em resposta a Ofício encaminhado pelo Embargante solicitando in formações, nos autos sob o nº 0018 .0005412/2022 , indica os nomes das pessoas que atuaram como instrutores, relatando a realização de oficinas de treinamento pela Prefeitura, especificando os temas envolvidos e apresentando provas - como fotografias dos alunos e dos eventos, bem como a transcrição de relatos . A conclusão do Controlador Geral do Município foi a seguinte: (transcrição da conclusão, em que se afirma a conclusão do convênio de forma satisfatória) .
A juntada desse documento se dá apenas agora ante a disponibilidade de acesso às informações. Contudo, já havia nos autos provas suficientes para alcançar a mesma conclusão. 
Essa resposta da Controladoria, inclusive, reafirma que a ausência de outros documentos voltados à certificação (como lista de presença) decorre de problemas de manutenção documental na gestão posterior ao encerramento do mandato do ora Embargante. De toda forma, certificou que houve o levantamento dos de talhes referentes ao convênio em questão, atestando a regularidade da execução. 
 (transcrição de trecho do parecer da Controladoria em que se afirma a absolvição do ex-prefeito) 
O parecer traz, ainda, fotografias dos eventos e dos alunos: (fotos) 
Desse modo, de acordo com o Relatório, foi constatado grande engajamento da população pela Controladoria, a qual obteve do setor de comunicação acesso a fotografias das referidas Oficinas. Demonstra-se, portanto, ampla participação popular.
Assim, deve ser considerada omissa a decisão objurgada, com e feitos infringentes, por ausência de fundamento, tendo em vista que a execução material do convênio está vigorosamente demonstrada.
3.- CONSIDERAÇÕES FINAIS 
Por toda a narrativa apresentada , verifica-se que (i) houve atuação em prol de voluntários e jovens atuantes nos diferentes programas sociais e projetos de voluntário na rede municipal; (ii) o treinamento atingiu aproximadamente 900 pessoas em ações realizadas nos períodos diurno e no turno; (iii) não foi possível apresentar a relação dos participantes porque foi constatada a perda de documentos a fetos ao controle dos treinados por parte da gestão anterior - o que impede a certificação do nome exato de cada um dos beneficiados pelas oficinas; (iv) não houve encerramento das oficinas de forma antecipada e nem houve baixo interesse da comunidade - pelo contrário, houve grande engajamento da população , conforme atestado pelo senhor Cícero de Oliveira, ouvido pela Controladoria do Município (documento anexo) ; (v) a liquidação das despesas foi realizada pela Secretaria Municipal de Planejamento e Gestão.
Dessa forma, a decisão merece esclarecimento acerca do arcabouço probatório levado à apreciação desta Corte de Contas, nos pontos identificados ao longo destes Embargos. 
4.- PEDIDO 
Pelo exposto, requer-se:
I - Seja recebido e conhecido o presente Embargos de Declaração, uma vez que tempestivo e presentes os requisitos de admissibilidade;
II - Seja recebida a cópia do processo autuado sob o nº 0018.0005412/2022 como documento novo;
III - No mérito, se ja provido o presente recurso para sanar as omissões e eliminar as contradições apontadas naquele v. Acórdão, atribuindo-lhe e feitos infringentes, na forma como requerida."
2.	A decisão embargada foi proferida na sessão de 5/4/2022. Os embargos foram opostos em 3/5/2022. 
	É o relatório.

Luiz Gustavo de Andrade (OAB/PR 35.267), Valmor Antônio Padilha Filho (OAB/PR 36.343), Luiz Fernando Zornig Filho (OAB/PR 27.936), Marco Aurélio Pereira Machado (OAB/PR 66.281) e outros, representando Vilson Rogério Goinski.

Procurador Rodrigo Medeiros de Lima.

TOMADA DE CONTAS ESPECIAL. CONVÊNIO. NÃO COMPROVAÇÃO DA REGULAR APLICAÇÃO DOS RECURSOS PÚBLICOS. CONTAS IRREGULARES, DÉBITO E MULTA. RECURSO DE RECONSIDERAÇÃO. NEGATIVA DE PROVIMENTO. CIÊNCIA. EMBARGOS DE DECLARAÇÃO. TENTATIVA DE REDISCUSSÃO DO MÉRITO. CIÊNCIA.

TOMADA DE CONTAS ESPECIAL (TCE)

Secretaria de Recursos (Serur); Secretaria de Controle Externo de Tomada de Contas Especial (SecexTCE).

Preliminarmente, conheço do recurso em apreço, visto que foram preenchidos os requisitos necessários à espécie. 
2.	Trata-se de embargos de declaração oposto pelo Sr. Vilson Rogério Goinski, ex-prefeito de Almirante Tamandaré/PR, ao Acórdão 1932/2022-TCU-Primeira Câmara. Por meio dessa decisão, o Tribunal negou provimento ao recurso de reconsideração por ele interposto, mantendo-se o Acórdão 13342/2020-TCU-Primeira Câmara, em que o Colegiado julgou irregulares as contas do recorrente, condenou-o em débito (valor histórico de R$ 99.948,44) e aplicou-lhe multa de R$ 15.000,00, esta com fundamento no art. 57 da Lei 8.443/1992. 
3.	Originariamente este processo cuidou de tomada de contas especial instaurada pela Secretaria Nacional de Segurança Pública em razão da não comprovação da regular aplicação dos recursos repassados pela União no âmbito do Convênio 26/2008, firmado com o município de Almirante Tamandaré/PR para a formação continuada de profissionais, voluntários e jovens atuantes nos diferentes programas sociais e projetos de voluntariado na rede municipal.
4.	Previu-se o treinamento de 900 pessoas, em ações que deveriam ser realizadas nos períodos diurno e noturno. Conforme plano de trabalho, as atividades poderiam ser separadas em três grandes grupos: i) compra de equipamentos permanentes (computador, impressora, mesas, cadeiras, armários, projetor, quadro, bebedouro, dentre outros) , ao custo de R$ 24.806,40; ii) aquisição de materiais de consumo (copos, colheres, xícaras, pincéis, lápis, canetas, borrachas, réguas, pastas, diferentes tipos de papéis, etiquetas, por exemplo) , ao custo de R$ 4.198,30; e iii) contratação de serviços (coordenação de projeto e apoio pedagógico e administrativo) , no valor de R$ 117.000,00. Portanto, o total de gastos previstos foi de R$ 146.004,70, sendo R$ 143.084,60 oriundos do Governo Federal e o restante (R$ 2.920,09) a título de contrapartida. 
5.	O ajuste teve vigência de 1º/7/2009 a 27/6/2011, e a prestação de contas deveria ser apresentada até 26/8/2011. Contudo, a documentação só foi entregue ao poder concedente em 16 de abril de 2013, quando o embargante não mais ocupava o cargo de prefeito municipal. 
6.	Apear de a prestação de contas ter sido encaminhada pelo prefeito sucessor, Sr. Aldnei José Siqueira, parte dos documentos produzidos tiveram como signatário o embargante. O relatório de execução físico-financeira, assinado pelo Sr. Vilson Rogério Goinski, já atestava a realização apenas parcial das ações, dando conta da utilização de apenas R$ 99.948,44 oriundos dos cofres federais. O restante foi restituído juntamente com os rendimentos das aplicações financeiras. 
7.	Nesse contexto, o poder concedente decidiu, em agosto de 2013, realizar vistoria in loco com a finalidade de verificar o cumprimento das ações pactuadas. A conclusão do relatório de fiscalização foi no sentido de não ser possível aferir o cumprimento do objeto acordado, por faltarem informações básicas sobre as atividades realizadas, tais como: relação de treinandos e de instrutores, formação destes últimos, lista de presença, local da realização dos eventos, duração e forma de divulgação e de convocação. 
8.	Não foram localizados os equipamentos permanentes informados no plano de trabalho e constantes da relação de bens adquiridos na prestação de contas, tampouco localizadas possíveis sobras dos materiais de consumo. 
9.	A condenação do embargante decorreu, portanto, de diversos problemas na comprovação da execução física do convênio. 
10.	No recurso de reconsideração, o ex-prefeito argumentou a existência de ações de improbidade administrativa sobre os mesmos fatos, consideradas improcedentes pelo Poder Judiciário, o que impediria a atuação do TCU; a comprovação da boa e regular aplicação dos recursos repassados; não ser o fiscal do contrato; e a atuação com boa-fé na gestão dos recursos - circunstância que, no seu entender, impossibilitaria o ressarcimento de valores. 
11.	Na decisão atacada, negou-se provimento a essas questões, mantendo-se a condenação outrora realizada. 
12.	Agora, em embargos de declaração, o ex-prefeito alega existir duas omissões e uma contradição. 
13.	A primeira diz respeito a suposta falta de análise dos documentos juntados no processo. No seu entender, a defesa apresentou elementos que demonstram a efetiva e satisfatória prestação dos serviços e emprego dos recursos federais; que a fiscalização atestou a correta execução dos serviços contratados; e que havia nos autos matérias jornalísticas comprovando a realização das atividades. Ainda nesse tópico, o embargante contesta a afirmação feita na decisão recorrida, segundo a qual "o recorrente não trouxe aos autos as decisões proferidas nas ações de improbidade".
14.	A contradição decorreria do fato de que toda a documentação que estava ao alcance do embargante foi entregue, sendo incoerente a manutenção de sua condenação, especialmente porque havia órgão de fiscalização do convênio. 
15.	Por último, o ex-gestor entende que haveria omissão sobre as formas de comprovação da execução material do objeto do convênio. Isso porque não foram consideradas as declarações dos próprios funcionários da prefeitura atestando a execução dos serviços. Adicionalmente, junta declaração da Controladoria-Geral do Município de Almirante Tamandaré/PR, emitida em 22/4/2022, na qual se conclui que o convênio para a formação continuada de profissionais, voluntários e jovens foi devidamente executado. 
16.	Como se percebe, o embargante preenche apenas formalmente os requisitos de admissibilidade, mas não os satisfaz materialmente. Intenta, na verdade, rediscutir o mérito do julgado, o que é incabível em face da estreita via recursal escolhida. Lembro que, há muito, a jurisprudência do Tribunal já se consolidou no sentido de que não cabem embargos de declaração quando não existe omissão, contradição ou obscuridade, mas apenas alegação de questões afetas ao mérito da decisão combatida. Cito, nesse sentido, o Acórdão 2703/2009-TCU-Primeira Câmara. 
17.	Ao contrário do que alega, os documentos apresentados nas diversas fases processuais, incluindo os novos elementos colacionados após a interposição do recurso, foram devidamente analisados na decisão embargada, como pode ser visto na seguinte passagem: 
"15.	Não está comprovada a boa e regular aplicação dos recursos repassados. As listas de presença, os relatórios e as fichas de inscrição juntadas no recurso não podem ser aceitos, sobretudo porque fazem referência a ações de outro ajuste que o município mantinha com o Governo Federal ('Caminhos da Paz', objeto do Convênio 23/2008) .
16.	Outras inconsistências podem ser mencionadas. A maioria dos documentos não contém a assinatura dos instrutores, nem dos alunos (ou de seus representantes legais) . Há relatos de diversas intercorrências, como encerramento das oficinas de forma antecipada ou até mesmo sua não realização, dado o baixo interesse da comunidade. Parte das atividades esportivas, por exemplo, não puderam ser realizadas em razão do excesso de sujeira em uma escola, como pode ser visto no ofício de peça 180:
'Venho através deste,[sic] solicitar 'urgência' na limpeza do Ginásio da Escola CAIC, pois a sujeira está insuportável, com um mau cheiro terrível, ficando assim inviável a utilização do local, visto que existem animais como 'pombos' que transmitem doenças. Prejudicando assim o desenvolvimento das atividades na Oficina de Esportes.' 
17.	Como apontado pela unidade técnica, os relatórios de atividades tratam conjuntamente de dois projetos que estavam em curso naquela época: ''Formação Continuada de Uma Cultura de Paz', referente ao Convênio 26/2008, objeto da presente TCE, e 'Caminhos da Paz'', objeto do Convênio 23/2008. Ou seja, não é possível estabelecer a correlação entre as imagens e o ajuste ora em apreciação. 
18.	Nas peças 149 a 164, o recorrente traz cópia dos processos de pagamento. Apesar de a execução financeira não ter sido utilizada como fundamento para a condenação - a impugnação decorreu dos problemas na execução física -, a Secretaria de Recursos realizou cotejo entre as notas fiscais e a movimentação bancária da conta específica do ajuste e constatou a ausência de documentos que lastreassem os últimos dois lançamentos. Transcrevo tabela elaborada pela unidade técnica: 
	Extrato Bancário
	Notas Fiscais

	Número do Lançamento
	Data do lançamento devedor
	Valor
	Peça
	Número
	Descrição
	Data
	Valor
	Peça

	850001
	27/05/2010
	25.987,86
	29, p. 30 
	253
	Prestação de serviço
	24/05/2010
	25.987,86
	152, p. 10

	850002
	06/10/2010
	28.327,86
	29, p. 35 
	259
	Prestação de serviço
	15/09/2010
	28.327,86
	152, p. 14

	850004
	17/11/2010
	2.457,86
	29, p. 36 
	75205
	Material de expediente
	26/10/2010
	2.541,52
	162, p. 1

	850003
	18/11/2010
	159,00
	29, p. 36 
	434
	ventilador
	11/10/2010
	159,00
	164, p. 1

	850005
	18/01/2011
	3.587,52
	29, p. 38 
	158
	mesas/ cadeiras/ roupeiros
	05/01/2011
	3.587,52
	159, p. 4

	850006
	25/02/2011
	11.100,46
	29, p. 39 
	13
	computador/ impressora/ projetor
	08/02/2011
	11.327,00
	157, p. 10

	850007
	25/03/2011
	14.163,93
	29, p. 40 
	279
	Prestação de serviço
	30/05/2011
	14.163,95
	152, p. 15

	850008
	09/06/2011
	13.951,50
	29, p. 43 
	Sem documentos

	850009
	10/06/2011
	212,45
	29, p. 43 
	Sem documentos

19.	Como o recorrente pretende demonstrar a regularidade de uma questão que não foi objeto de impugnação por parte desta Corte de Contas, também nego provimento ao recurso nesse ponto.
20.	 Prosseguindo, o recorrente afirma que a liquidação das despesas foi realizada pela Secretaria Municipal de Planejamento e Gestão, que teria atestado a correta execução dos serviços contratados. Sobre a questão, a jurisprudência do Tribunal entende de forma majoritária que a delegação de competência a secretário realizada por decreto municipal é insuficiente para afastar a responsabilidade do prefeito pela utilização de recursos federais. Cito, nesse sentido, o Acórdão 10397/2021-TCU-Segunda Câmara.  
21.	Esse entendimento tem uma lógica bastante coerente: ao buscar apoio do Governo Federal, o gestor máximo do município assume, como ocorreu no caso concreto, as obrigações de prestar contas e de comprovar a boa e regular aplicação da verba repassada. 
22.	No caso concreto, não estão presentes circunstâncias excludentes de culpabilidade (inexigibilidade de conduta diversa, por exemplo) . O município de Almirante Tamandaré/PR contava na época com cerca de cem mil habitantes, conforme censo realizado pelo Instituto Brasileiro de Geografia e Estatística no ano de 2010, e a arrecadação tributária para o exercício financeiro de 2011 foi estimada em R$ 10.257.547,50 pela Lei orçamentária municipal 1.545/2010. Com isso, verifico que a administração local pode ser considerada de baixa complexidade se comparada aos grandes centros ou a algumas entidades do Governo Federal. 
23.	A Fundação Nacional de Saúde (Funasa) , por exemplo, empenhou R$ 4.053.888.642,89 apenas em 2011 - informação obtida no relatório de gestão da entidade. Nesse caso, mostra-se correta a decisão apontada pelo recorrente (Acórdão 929/2019-TCU-Plenário) , que afastou a responsabilidade de um ex-diretor do departamento de administração pela realização do pagamento indevido de algumas parcelas de contrato de prestação de serviços de transporte executivo a servidores e dirigentes da Funasa. Considerou-se que, em razão da abrangência da entidade, não seria razoável exigir daquele gestor a fiscalização dos boletins de medição e a sindicância de cada um dos relatórios de deslocamento, sobretudo porque estavam atestados pelo fiscal do contrato. 
24.	Dadas as dimensões das instituições envolvidas, entendo que o precedente mencionado não pode ser aplicado ao caso concreto."
18.	A intenção de rediscutir o valor dado a cada prova fica bastante clara no seguinte trecho dos embargos:
"É salutar esclarecer que tais fichas [de inscrição] devem ser combinadas com os demais documentos apresentados, como as declarações fornecidas (peças nº 93 a 97) . Em outras palavras: a carência de documentação de um fato ocorrido há muitos anos impõe uma análise contextualizada. O conjunto probatório revela fragilidades documentais, mas atesta a execução do serviço."
19.	Inexistente a omissão, rejeito os embargos nesse ponto. 
20.	Por questão de justiça, revejo a afirmação feita na decisão embargada, segundo a qual "o recorrente não trouxe aos autos as decisões proferidas nas ações de improbidade". Apesar de as peças 129 e 131 dizerem respeito a ações de improbidade envolvendo outros convênios, a decisão constante da peça 130, de fato, julga improcedente uma ação de improbidade proposta pelo município de Almirante Tamandaré/PR em desfavor do embargante e que tratava do projeto formação continuada para uma cultura de paz. 
21.	A ação discutia a ausência da prestação de contas e dos bens adquiridos no convênio. Contudo, pelo que consta, a peça era manifestamente inepta, a ponto de se requerer "a procedência do pedido com a consequente condenação do Requerido em dinheiro ou o cumprimento de obrigação de fazer ou não fazer, sob pena de multa diária no importe de R$ 99.948,44". Como se percebe, não foi especificado o montante a ser ressarcido ao Erário, nem qual seria a obrigação de fazer ou não fazer - as obrigações de fazer, aliás, nem estão contempladas no rol de implicações previstas no art. 37, § 4º, da Constituição. 
22.	Também se baseando na decisão do magistrado, o ente local nem se preocupou em juntar provas das irregularidades. Nem mesmo as análises do poder concedentes foram levadas ao conhecimento do juiz. Pelo que consta, apenas uma comunicação da Secretaria Nacional de Segurança Pública cobrando a conclusão do ajuste teria sido acostada àqueles autos. Transcrevo trecho da decisão judicial:
"Convém pontuar não estar a Secretaria Nacional de Segurança Pública cobrando o valor pontuado do Município, mas sim determinando o cumprimento do objeto do convênio, responsabilidade que não recai exclusivamente sob o réu, mas também ao seu sucessor o qual, ao assumir a Prefeitura Municipal de Almirante Tamandaré, passa a ser igualmente responsável pela fiscalização e projetos afetos ao Executivo Municipal. Desta forma, o cumprimento do convênio apresentado no relatório nem mesmo pode ser oponível ao demando, devendo ser apresentado ao então prefeito Aldinei Siqueira."
23.	A decisão absolutória fundamentou-se essencialmente na ausência de provas. Independentemente disso, cabe ressaltar, como o fiz na decisão embargada, que "a independência entre as instâncias permite que uma mesma conduta seja valorada de forma diversa, em ações de natureza penal, civil e administrativa. A ação por improbidade administrativa, de natureza civil, não vincula o juízo de valor formado na seara administrativa. Apenas a sentença absolutória no juízo penal fundada no reconhecimento da inexistência material do fato tem habilidade para repercutir no TCU e afastar a imposição de obrigações e sanções de natureza administrativa".
24.	Também não existe contradição nos autos. A não comprovação da boa e regular aplicação dos recursos repassados decorreu dos problemas já apontados, que dizem respeito basicamente à falta de documentos comprobatórios da qualificação de 900 pessoas no âmbito do projeto de formação continuada para uma cultura de paz. Os documentos apresentados mencionam expressamente outro projeto, ora em conjunto com o objeto da presente análise, ora de forma isolada. 
25.	Nem mesmo o tipo de treinamento é conhecido. A convenente informou, na prestação de contas, que desenvolveu várias palestras, a saber: violência e seus aspectos gerais; conceitos de violência; violência contra a criança e o adolescente; violência nas escolas e bullying; violência contra a mulher; dentre outras. Contudo, as listas de presença e as fotos encaminhadas indicam a realização de eventos esportivos e artísticos (apresentações de dança e teatro) . 
26.	Nesse último caso, há indícios de que se refiram ao Convênio 23/2008 ("Caminhos da Paz") , como pode ser visto no cabeçalho das fichas de inscrição apresentadas:
27.	Na época, a Secretaria Nacional de Segurança Pública orientou os convenentes sobre como demonstrar a boa e regular aplicação dos recursos. Na realização dos treinamentos, deveriam apresentar listas de presença, fichas de inscrição, qualificação dos instrutores, dentre outros documentos. A convenente e o embargante tinham ciência disso, tanto que apresentaram esparsos documentos envolvendo as atividades esportivas - e que diziam respeito a convênio estranho ao examinado nesta oportunidade. 
28.	Em vista disso, inexiste a alegada omissão sobre as formas de comprovação da execução material do objeto do convênio. As declarações emitidas pelos funcionários da prefeitura provam apenas a ciência, mas não o fato em si (art. 408, parágrafo único, do CPC) . Por outro lado, a informação prestada pela Controladoria-Geral do Município de Almirante Tamandaré/PR, emitida em 22/4/2022, não traz evidências da realização das atividades, razão pela qual não é possível aceitar a conclusão emitida pelo órgão. 
29.	Ante o exposto, voto por que seja adotada a deliberação que ora submeto ao Colegiado. 
TCU, Sala das Sessões, em 31 de maio de 2022.
BENJAMIN ZYMLER 
Relator